【裁判字號】    98,苗簡,409
【裁判日期】    980929
【裁判案由】    給付租金
【裁判全文】
臺灣苗栗地方法院民事簡易判決         98年度苗簡字第409號
原      告  甲○○
                        號
訴訟代理人  戊○○
被      告  漢洋工業股份有限公司
                      統一編號.
法定代理人  丁○○
訴訟代理人  乙○○
上列當事人間請求給付租金事件，本院於民國98年9 月18日言詞
辯論終結，判決如下：
    主  文
被告應給付原告新臺幣陸仟參佰伍拾陸元，及自民國九十八年七
月三日起至清償日止，按年息百分之五計算之利息。
原告其餘之訴駁回。
訴訟費用由被告負擔百分之四，餘由原告負擔。
本判決原告勝訴部分得假執行。
    事實及理由
一、原告起訴主張：原告於民國98年4 月24日自前手即訴外人謝
    高福受讓坐落苗栗縣通霄鎮○○段14-6地號土地（以下簡稱
    系爭土地）所有權，並於98年4 月29日以台中淡溝郵局第40
    4 號存證信函終止被告公司向訴外人卓加珍承租系爭土地之
    租約，被告公司應依本院民事執行處97年度執字第1809號強
    制執行拍賣公告所示，給付原告自98年4 月24日起至被告公
    司收受上開存證信函終止租約通知日止，每月新臺幣（下同
    ）160,000 元之租金，及自被告公司回復原狀，返還系爭土
    地予原告之日止，應給付原告相當於租金之不當得利每月16
    0,000 元等語。並聲明：被告應給付原告160,000 元，及自
    支付命令送達之翌日即98年7 月3 日起至清償日止，按年息
    百分之5 計算之利息。
二、被告則以：被告公司自87年10月15日起向訴外人卓加珍承租
    系爭土地，租期1 年，年租金80,000元，租期屆滿後展延1
    年，嗣89年10月15日起至90年10月14日年租金70,000元，90
    年10月15日至91年10月14日年租金65,000元，該租約最後一
    次展延日期係92年10月15日，展延之租期為2 年，租金2 年
    共160,000 元。拍賣公告附表使用情形欄「二、94年2 月4
    日假扣押債權人陳報：查封土地現出租予漢洋工業股份有限
    公司，其上廠房亦為該公司所建，租期自92年10月15日起94
    年10月14日止，租金每月16萬元」之記載，並非基於出租人
    卓加珍或承租人被告公司之陳述，而係依據與租賃契約不相
    關之假扣押債權人之錯誤陳述，且未提出任何證據以實其說
    ，系爭公告內容與事實不符，原告執此作為請求給付租金之
    依據，容有誤會。又被告於98年4 月29日收受原告終止租約
    之存證信函後，立即同意終止租約，並拆除地上物，另於同
    年5 月15日以存證信函通知原告於函到後3 日內點收騰空之
    土地，嗣原告於98年5 月19日收受該存證信函，惟並未於3
    日內點收，被告乃於98年5 月23日拋棄對系爭土地之占有，
    是被告僅應給付原告自98年4 月24日起至98年5 月15日止，
    共22日之租金4, 822元，及自98年5 月16日起至98年5 月22
    日止，共7 日之不當得利1,534 元，合計6,356 元等語置辯
    。並聲明：原告之訴駁回。
三、本件原告於98年4 月24日自前手即訴外人謝高福受讓取得系
    爭土地之所有權後，即於98年4 月29日以台中淡溝郵局第40
    4 號存證信函終止被告向訴外人卓加珍承租系爭土地之租約
    ，被告於同年月30日收受上開存證信函後即拆除地上物，嗣
    並於同年5 月15日以存證信函通知原告於函到後3 日內點收
    騰空之土地，原告於98年5 月19日收受該存證信函，惟並未
    於3 日內點收，被告乃於98年5 月23日拋棄對系爭土地之占
    有等情，為兩造所不爭執，且有原告所提台中淡溝郵局98年
    4 月29日第404 號存證信函暨掛號郵件收件回執、系爭土地
    登記謄本及被告所提系爭土地租賃契約書、南苗郵局98 年5
    月15日第139 號存證信函暨掛號郵件收件回執等件附卷可憑
    ，堪信為真實。
四、原告主張被告向訴外人卓加珍承租系爭土地之租金為每月16
    萬元之事實，則為被告所否認，並以前揭情詞置辯。經查，
    按當事人主張有利於己之事實者，就其事實有舉證責任，民
    事訴訟法第277 條定有明文。次按請求履行債務之訴，除被
    告自認原告所主張債權發生原因之事實外，應先由原告就其
    主張此項事實，負舉證之責任，必須證明其為真實後，被告
    於其抗辯事實，始應負證明之責任，此為舉證責任分擔之原
    則，最高法院著有43年台上字第377 號判例意旨可資參照。
    本件原告主張被告向訴外人卓加珍承租系爭土地之租金為每
    月16萬元之事實，固據提出載有「二、94年2 月4 日假扣押
    債權人陳報：查封土地現出租予漢洋工業股份有限公司，其
    上廠房亦為該公司所建，租期自92年10月15日起94年10月14
    日止，租金每月16萬元」等語之本院97年度執字第1809號強
    制執行事件之拍賣通知1 件為證（詳支付命令卷）。然查，
    執行程序貴在迅速，執行法院並無就實體事項為認定之職權
    ，是依原告所提上開拍賣通知之記載，其作用無非在提醒應
    買人注意系爭土地上之現狀，日後或有發生實體法律關係糾
    紛之風險而已，尚非得據以認定被告向訴外人卓加珍承租系
    爭土地之租金即為每月16萬元。此外，原告就此又未能另舉
    證證明，參以被告就其所辯其自87年10月15日起向訴外人卓
    加珍承租系爭土地，租期1 年，年租金80,000元，租期屆滿
    後展延1 年，嗣89年10月15日起至90年10月14日年租金70,0
    00元，90年10月15日至91年10月14日年租金65,000元，該租
    約最後一次展延日期係92年10月15日，展延之租期為2 年，
    2 年之租金為16萬元等情，業據提出土地租賃契約書為證（
    詳卷第29至31頁），且經證人即系爭租約之連帶保證人丙○
    ○到庭證述無訛（詳卷第39至41頁），則依前開說明，原告
    主張被告向訴外人卓加珍承租系爭土地之租金為每月16萬元
    云云，為無足採。被告所辯其向訴外人卓加珍承租系爭土地
    ，年租金為80,000元等情，尚堪採信。
五、本件原告於98年4 月24日自前手即訴外人謝高福受讓取得系
    爭土地之所有權後，即於98年4 月29日以台中淡溝郵局第40
    4 號存證信函終止被告向訴外人卓加珍承租系爭土地之租約
    ，被告於同年月30日收受上開存證信函後即拆除地上物，嗣
    並於同年5 月15日以存證信函通知原告於函到後3 日內點收
    騰空之土地等情，為兩造所不爭執，堪信為真實，已如前述
    ，足徵系爭租約業經兩造於98年5 月15日合意終止，則原告
    主張被告應給付原告自98年4 月24日起至98年5 月15日止，
    共22日之租金4,822 元（80,000元÷365 ×22＝4,822 元）
    ，自屬有據。原告逾此部分之請求，則屬無據，應予駁回。
六、按無法律上之原因而受利益，致他人受損害者，應返還其利
    益，民法第179 條前段定有明文。次按依不當得利之法則請
    求返還不當得利，以無法律上之原因而受利益，致他人受有
    損害為其要件，故其得請求返還之範圍，應以對方所受之利
    益為度，非以請求人所受損害若干為準，無權占有他人土地
    ，可能獲得相當於租金之利益為社會通常之觀念，最高法院
    著有61年台上字第1695號判例可資參照。本件系爭租約業經
    兩造於98年5 月15日合意終止，有如前述，則被告於98年5
    月23日拋棄對系爭土地之占有前，自屬無權占有。是原告依
    上開法條規定及判例意旨，請求被告於租約終止後之98 年5
    月16日至98年5 月22日無權占用系爭土地，應返還相當於租
    金價額之不當得利1,534 元（80,000元÷365 ×7 ＝1,534
    元），為有理由。原告逾此部分之請求，則無理由。
七、從而，原告依據系爭租約及不當得利之法律關係，訴請被告
    給付6,356 元（4, 822元＋1,534 元＝6,356 元），及自支
    付命令送達之翌日即98年7 月3 日起至清償日止，按年息百
    分之5 計算之利息，為有理由，應予准許。逾此部分之請求
    ，即屬無據，應予駁回。
八、本件原告勝訴部份，乃適用簡易訴訟程序而為被告敗訴之判
    決，應依民事訴訟法第389 條第1 項第3 款規定，依職權宣
    告假執行。
九、訴訟費用負擔之依據：民事訴訟法第79條。
中    華    民    國    98    年    9     月    29    日
              苗栗簡易庭法  官  王萬金
以上正本係照原本作成。
如對本判決上訴，須於判決送達後20日內向本院提出上訴狀。
                        書記官  劉碧雯
中    華    民    國    98    年    9     月    29    日


司法院資訊處製作；財團法人民間司法改革基金會備份。
